【裁判字號】    95,訴,164
【裁判日期】    950816
【裁判案由】    綜合所得稅
【裁判全文】
臺北高等行政法院判決
                                     95年度訴字第00164號
                              .
原      告  甲○○
被      告  財政部臺北市國稅局
代  表  人  張盛和(局長)
訴訟代理人  乙○○
上列當事人間因綜合所得稅事件，原告不服財政部中華民國94年
11月11日台財訴字第09400478920號訴願決定，提起行政訴訟。
本院判決如下：
    主  文
原告之訴駁回。
訴訟費用由原告負擔。
    事  實
一、事實概要：原告89年度綜合所得稅結算申報，涉嫌漏報其本
    人、配偶及受扶養親屬營利、利息及執行業務所得計新臺幣
    （下同）8,704,987 元，違反所得稅法第71條第1 項規定，
    案經被告依查得資料併計歸課原告當年度綜合所得稅，核定
    綜合所得總額為8,777,100 元、淨額為8,339,350 元、應補
    稅額為2,674,656 元，並依所得稅法第110 條第1 項規定，
    分別按所漏稅額處以0.2 倍及0.5 倍之罰鍰計1,327,600 元
    （計至百元止）。原告就被告核定漏報其配偶執行所得860
    萬元部分不服，申請復查，未獲變更，提起訴願亦經決定駁
    回後，遂提起本件行政訴訟。原告未於言詞辯論期日到場，
    僅於準備程序期日到場為聲明、陳述。
二、兩造聲明：
    (一)原告聲明：訴願決定、原處分 (復查決定)關於核定原告
      配偶陳彬執行業務所得860萬元及所處罰鍰部分均撤銷。
    (二)被告聲明：駁回原告之訴。
三、兩造之爭點：
    (一)原告主張之理由：
      原告因89年度綜合所得稅有關收入部分其中「台和全球股
      份有限公司」執業收入部分並非原告所得，係原告配偶陳
      彬所得，而且原告亦未收到扣繳憑單，為何要原告繳納此
      筆稅款。
    (二)被告主張之理由：
      1.按「納稅義務人之配偶，及合於第17條規定得申報減除
        扶養親屬免稅額之受扶養親屬，有前條各類所得者，應
        由納稅義務人合併報繳」及「納稅義務人已依本法規定
        自行辦理結算申報，但對依本法規定應申報課稅之所得
        額有漏報或短報情事者，處以所漏稅額2 倍以下之罰鍰
        。」分別為所得稅法第15條第1 項及同法第110 條第1
        項所明定。
      2.經查，本件依財政部稽核組（下稱稽核組）通報之談話
        紀錄、所附資料，稽核組就案外人田書綸、原告之配偶
        陳彬兩人銀行往來資金查核發現台和全球股份有限公司
         （下 稱台和公司）給付案外人田書綸因陳彬仲介該公
        司與昌益等公司交易之佣金89年度計1075萬元。次查核
        陳彬之銀行往來收存資料，並經代轉之付款人田書綸證
        實。至於陳主張88、89年度曾透過親友借款予何奇芳（
        台和公司負責人）1,500 至1,800 萬元，惟陳對於當時
        提供資金親友之姓名，並不清楚，實有違常情，且該借
        貸情事應與陳所收佣金之情節無關，故此部分主張核不
        足採。陳彬取得系爭佣金收入事證明確，有台和公司負
        責人太田榮志 (原名何奇芳)、 案外人田書綸、原告之
        配偶陳彬於稽核組作成之談話筆錄、協議書、及匯款明
        細附卷可稽。是被告以原告之配偶89年度有前開佣金收
        人1075萬元，扣除必要費用20% 後，核定執行業務所得
        為860 萬元，核屬有據。
      3.又查，被告另查得原告漏報其本人、配偶及受扶養親屬
        營利及利息所得計104,987 元，為原告所不爭，而原告
        之配偶前開執行業務所得860 萬元，因原告係89年度之
        納稅義務人，且該年度與其配偶陳彬仍有婚姻關係，有
        89年度綜合所得稅結算申報書及戶籍資料查詢清單附卷
        可稽，依據首揭所得稅法第15條第1 項規定，系爭執行
        業務所得應由原告合併報繳，故被告以原告漏報其本人
        、配偶及受扶養親屬營利、利息及執行業務所得計8,70
        4,987 元，歸課當年度綜合所得稅，核定應補稅額為2,
        674,656 元，並依所得稅法第110 條第1 項規定，按漏
        稅額2,674,656 元分別依其有無扣免繳憑單處以0.2 倍
        及0.5 倍罰鍰1,327,600 元，證諸前揭規定，並無違誤
        。
    理  由
一、原告經合法通知，未於言詞辯論期日到場，核無行政訴訟法
    第218條準用民事訴訟法第386條各款所列之情事，爰依被告
    之聲請，由其一造辯論而為判決，核先敘明。
二、按「個人之綜合所得總額，以其全年左列各類所得合併計算
    之：…第二類︰執行業務所得︰凡執行業務者之業務或演技
    收入，減除業務所房租或折舊、業務上使用器材設備之折舊
    及修理費，或收取代價提供顧客使用之藥品、材料等之成本
    、業務上雇用人員之薪資、執行業務之旅費及其他直接必要
    費用後之餘額為所得額。…執行業務費用之列支，準用本法
    有關營利事業所得稅之規定；其辦法由財政部定之。」「納
    稅義務人之配偶，及合於第17條規定得申報減除扶養親屬免
    稅額之受扶養親屬，有前條各類所得者，應由納稅義務人合
    併報繳。」「納稅義務人已依本法規定辦理結算申報，但對
    依本法規定應申報課稅之所得額有漏報或短報情事者，處以
    所漏稅額兩倍以下之罰鍰。」所得稅法第14條第1 項第2 類
    、第15條第1 項及第110 條第1 項分別定有明文。又「執行
    業務者未依法辦理結算申報，或未依法設帳記載並保存憑證
    ，或未能提供證明所得額之帳簿文據者，89年度應依核定收
    入總額按下列標準計算其必要費用：…七、經紀人：…(二)一
    般經紀人：20% …。」亦經財政部90年2 月5 日台財稅第09
    00460074 號函核定在案。
三、經查，原告89年度綜合所得稅結算申報，漏報其配偶陳彬取
    自台和公司給付之仲介報酬1075萬元，經財政部稽核組查獲
    等情，為原告所不爭，並有原告綜合所得稅結算申報書、陳
    彬、台和公司負責人太田榮志之談話筆錄、銀行往來交易明
    細表附原處分卷可稽，堪信為真實。故被告以原告配偶前開
    佣金收人1075萬元，經扣除必要費用20% 後，核定此部分執
    行業務所得為860 萬元，併計另查得原告漏報本人、配偶之
    營利及利息所得計104,987 元（此部分所得為原告所不爭）
    ，歸課原告當年度綜合所得稅，核定綜合所得總額為8,777,
    100 元、淨額為8,339,350 元、應補稅額為2,674,656 元，
    並依所得稅法第110 條第1 項規定，按漏稅額分別依其有無
    扣繳憑單處以0.2 倍及0.5 倍罰鍰計1,327,600 元 (計至百
    元止)， 揆諸前揭規定，並無不合。
四、原告起訴雖主張：其未收到扣繳憑單，且其配偶前開執行業
    務所得，為何要其繳納云云。惟查，綜合所得稅採結算申報
    制，且納稅義務人之配偶及受扶養親屬有所得者，應由納稅
    義務人合併報繳所得稅，為所得稅法第15條第1 項及第71條
    第1 項所明定，原告為89年度之納稅義務人，該年度與其配
    偶陳彬仍有婚姻關係，陳彬前開執行業務所得自應由原告合
    併報繳，被告將之併計歸課原告當年度綜合所得稅，洵屬有
    據，原告前開主張，核與法律規定不符，即無足取。
五、綜上所述，被告所為補稅及罰鍰處分，並無違誤，訴願決定
    予以維持，亦無不合，原告仍執前詞，訴請撤銷，為無理由
    ，應予駁回。
據上論結，本件原告之訴為無理由，爰依行政訴訟法第98條第3
項前段、第218 條、民事訴訟法第385 條第1 項前段，判決如主
文。
中    華    民    國    95    年     8    月   16     日
                        第二庭審判長法  官  徐瑞晃
                                    法  官  吳慧娟
                                    法  官  蕭惠芳
上為正本係照原本作成。
如不服本判決，應於送達後20日內，向本院提出上訴狀並表明上
訴理由，如於本判決宣示後送達前提起上訴者，應於判決送達後
20日內補提上訴理由書（須按他造人數附繕本）。
中    華    民    國    95    年     8    月   16     日
                                    書記官  李淑貞


司法院資訊處製作；財團法人民間司法改革基金會備份。
